臺灣高等法院刑事判決
111年度上訴字第2394號
上  訴  人  
即  被  告  劉正皓


            劉家皓


            陳威憲


            張呈暐



            簡嘉維


            顏志鴻


            吳宏祐


上列上訴人因妨害秩序等案件，不服臺灣新北地方法院111年度
審易字第186號，中華民國111年3月14日第一審判決（起訴案號
：臺灣新北地方檢察署110年度偵字第29665號），提起上訴，本
院判決如下：
    主  文
上訴駁回。
    事實及理由
一、本院審理範圍：
　㈠按「上訴得對於判決之一部為之」、「對於判決之一部上訴
    者，其有關係之部分，視為亦已上訴。但有關係之部分為無
    罪、免訴或不受理者，不在此限」、「上訴得明示僅就判決
    之刑、沒收或保安處分一部為之」，民國110年6月16日修正
    公布，自同年月18日起施行之刑事訴訟法第348條第1項、第
    2項、第3項分別定有明文。
  ㈡本件檢察官起訴上訴人即被告劉正皓、劉家皓、陳威憲、張
    呈暐、簡嘉維、顏志鴻、吳宏祐（下稱被告7人）均涉犯刑
    法第304條第1項之強制罪嫌、同法第150條第1項後段在公共
    場所聚集三人以上下手實施強暴罪嫌（繫屬原審法院日期為
    111年1月21日），經原審審理後，認被告7人均係犯刑法第1
    50條第1項後段在公共場所聚集三人以上下手實施強暴罪而
    判處罪刑，被告7人不服原判決均提起上訴，檢察官則未提
    起上訴，於111年6月30日繫屬本院，有原審法院111年6月29
    日新北院賢刑順111審易186字第33194號函上之本院收文戳
    章可憑（見本院卷第3頁），是本案上訴之效力及其範圍，
    應依現行刑事訴訟法第348條規定判斷。又被告7人於刑事聲
    明上訴狀均已表明就原判決之一部（就判決量刑部分不服）
    提起上訴等語（見本院卷第25至37頁），業已明示僅就判決
    之刑提起上訴，且被告劉正皓、劉家皓、陳威憲、張呈暐、
    顏志鴻於本院111年8月4日審理時復陳明：僅針對原審判決
    量刑部分不服提起上訴，就原判決認定事實、所犯罪名及適
    用法條沒意見等語（見本院卷第395至396頁），是依刑事訴
    訟法第348條第3項規定及修法理由，本院審理範圍僅限於原
    判決所處之刑，不及於原判決所認定犯罪事實、所犯法條（
    罪名）等其他部分，故此部分之認定，均引用第一審判決書
    所記載之事實、證據及理由（如附件）。
二、被告7人上訴意旨略以：原審判決量刑時未審酌告訴人許凱
    閎確實積欠被告劉正皓債務、告訴人所受傷勢並非全係被告
    等人所造成、被告等人當日是與告訴人商討如何清償債務、
    被告等人雖有拉扯、抓、攔告訴人之行為，然此係被告等人
    被噴灑到辣椒水之故等節，以致量刑上似有過重等語。被告
    陳威憲、顏志鴻另稱其等皆有家庭困難、家境可憐之情，請
    依刑法第59條規定酌減其刑等語。惟按刑事審判旨在實現刑
    罰權之分配的正義，故法院對有罪被告之科刑，應符合罪刑
    相當之原則，使輕重得宜，罰當其罪，以契合社會之法律感
    情，此所以刑法第57條明定科刑時應審酌一切情狀，尤應注
    意該條所列10款事項以為科刑輕重之標準，俾使法院就個案
    之量刑，能斟酌至當。至於量刑輕重，係屬事實審法院得依
    職權自由裁量之事項，苟其量刑已以行為人之責任為基礎，
    並斟酌刑法第57條各款所列情狀，而未逾越法定刑度或有濫
    用權限情事，即不得任意指為違法（最高法院75年台上字第
    7033號判例、103年度台上字第36號判決意旨參照）。查原
    判決已審酌被告劉正皓與告訴人發生債務糾紛，竟未能理性
    處理，為發洩怒氣，即與被告劉家皓、陳威憲、張呈暐、簡
    嘉維、顏志鴻、吳宏祐共同在公共場所聚集三人以上下手實
    施強暴，而影響社會安寧秩序，所為均應予非難。惟其等犯
    後均坦承犯行，態度尚佳，然迄未與告訴人達成和解或獲得
    諒解，兼衡被告劉正皓、劉家皓、陳威憲、簡嘉維、吳宏祐
    均為高職畢業、被告張呈暐、顏志鴻均為高職肄業之教育程
    度，於警詢中被告劉正皓、劉家皓、陳威憲、吳宏祐均自陳
    勉持、被告張呈暐自陳小康、被告簡嘉維、顏志鴻均自陳貧
    寒之家庭經濟狀況、並審酌被告7人之犯罪動機、手段及所
    生危害等一切情狀，顯已斟酌刑法第57條各款事由，並基於
    刑罰目的性之考量、刑事政策之取向以及行為人刑罰感應力
    之衡量等因素而為刑之量定，未逾越法定刑度，亦無違背公
    平正義之精神，客觀上不生量刑明顯失出失入之裁量權濫用
    情形，核屬法院量刑職權之適法行使，難認有何不當而構成
    應撤銷之事由可言。至被告陳威憲、顏志鴻雖請求依刑法第
    59條規定酌量減輕其刑，惟適用刑法第59條酌減其刑者，必
    於犯罪之情狀，在客觀上足以引起一般同情，認為即予宣告
    法定低度刑期，猶嫌過重者，始有其適用。本院考量被告陳
    威憲、顏志鴻僅因為協助友人，竟糾眾聚集同案被告等人，
    恣意在市區向告訴人尋釁並起衝突，造成告訴人受傷，所為
    實非可取，且對社會治安造成危害，依被告陳威憲、顏志鴻
    之犯罪情狀，尚難認其等有顯可憫恕之處，實無處以法定最
    低刑度猶嫌過重之情形，無從依刑法第59條之規定酌減其刑
    。執此，前揭被告7人上訴意旨指稱原審量刑過重等語，尚
    難認為有據。從而，被告7人提起上訴，仍執前開情詞為爭
    執，並對於原審量刑之自由裁量權限之適法行使，持己見為
    不同之評價，而指摘原判決不當，自難認有理由，應予駁回
    。
三、被告簡嘉維、吳宏祐經本院合法傳喚，均無正當之理由不到
    庭，爰不待其等陳述，為一造辯論判決。 　　
據上論斷，應依刑事訴訟法第373條、第368條、第371條，判決
如主文。
本案經檢察官陳怡君提起公訴，檢察官曾文鐘到庭執行職務。
中　　華　　民　　國　　111 　年　　8 　　月　　18　　日
                  刑事第二十二庭審判長法  官  王美玲
                                      法  官  汪怡君
                                      法  官　葉韋廷
以上正本證明與原本無異。
如不服本判決，應於收受送達後20日內向本院提出上訴書狀，其
未敘述上訴之理由者並得於提起上訴後20日內向本院補提理由書
（均須按他造當事人之人數附繕本）「切勿逕送上級法院」。
                                      書記官　李逸翔
中　　華　　民　　國　　111 　年　　8 　　月　　18　　日
附錄：本案論罪科刑法條全文
中華民國刑法第150條
在公共場所或公眾得出入之場所聚集三人以上，施強暴脅迫者，
在場助勢之人，處1年以下有期徒刑、拘役或10萬元以下罰金；
首謀及下手實施者，處6月以上5年以下有期徒刑。
犯前項之罪，而有下列情形之一者，得加重其刑至二分之一：
一、意圖供行使之用而攜帶兇器或其他危險物品犯之。
二、因而致生公眾或交通往來之危險。
　　　
附件：
臺灣新北地方法院刑事判決
111年度審易字第186號
公　訴　人　臺灣新北地方檢察署檢察官
被　　　告　劉正皓　男　(民國00年0月00日生)
　　　　　　　　　　身分證統一編號：Z000000000號
　　　　　　　　　  籍設桃園市○○區○○○街00號（桃園戶
                      政事務所）
                    現居桃園市○○區○○○街000巷00弄0號
　　　　　　劉家皓　男　(民國00年0月00日生)
　　　　　　　　　　身分證統一編號：Z000000000號
　　　　　　　　　　籍設桃園市○○區○○○街00號（桃園戶
                      政事務所）
　　　　　　　　　　現居桃園市○○區○○○街000巷00弄0號
　　　　　　陳威憲　男　(民國00年0月00日生)
　　　　　　　　　　身分證統一編號：Z000000000號
                    籍設桃園市○○區○○路0段0000號18樓
                      之4
　　　　　　張呈暐　男　(民國00年0月0日生)
　　　　　　　　　　身分證統一編號：Z000000000號
　　　　　　　　　　籍設新北市○○區○○路000巷0號3樓
　　　　　　簡嘉維　男　(民國00年00月00日生)
　　　　　　　　　　身分證統一編號：Z000000000號
　　　　　　　　　　籍設臺北市○○區○○路000巷00號
　　　　　　顏志鴻　男　(民國00年00月0日生)
　　　　　　　　　　身分證統一編號：Z000000000號
　　　　　　　　　　籍設桃園市○○區○○路00號4樓
　　　　　　吳宏祐　男　(民國00年00月00日生)
　　　　　　　　　　身分證統一編號：Z000000000號
　　　　　　　　　　籍設新北市○○區○○路000號3樓
上列被告等因妨害自由等案件，經檢察官提起公訴（110年度偵
字第29655號），被告等於準備程序中就被訴事實均為有罪之陳
述，經本院裁定改以簡式審判程序審理，判決如下：
    主  文
劉正皓、劉家皓、陳威憲、張呈暐、簡嘉維、顏志鴻、吳宏祐犯
在公共場所聚集三人以上下手實施強暴罪，各處有期徒刑陸月，
如易科罰金，以新臺幣壹仟元折算壹日。
    事實及理由
一、劉正皓與許凱閎有債務糾紛，遂與劉家皓、陳威憲、張呈暐
    、簡嘉維、顏志鴻、吳宏祐共同基於在公共場所聚集三人以
    上施強暴脅迫之犯意聯絡，於民國110年8月9日16時許，先
    在桃園市桃園區某處集結，由張呈暐駕駛車牌號碼000-0000
    號自用小客車搭載劉正皓與陳威憲、顏志鴻駕駛車牌號碼00
    0-0000號自用小客車搭載劉家皓、簡嘉維駕駛車牌號碼000-
    0000號租賃小客車搭載吳宏祐，共同前往新北市三重區河邊
    北街68巷口某車行。嗣於同日16時52分許，抵達上址後，由
    顏志鴻入內徒手掐住許凱閎脖子架出車行，劉正皓、劉家皓
    、陳威憲、張呈暐、簡嘉維、吳宏祐則上前架住或環抱許凱
    閎限制其離去，於許凱閎欲掙脫時，雙方發生拉扯，陳威憲
    伸手拉扯許凱閎身上側背包肩帶致該肩帶斷裂，且許凱閎倒
    地受傷，待許凱閎起身後，再由陳威憲拉扯上開肩帶、顏志
    鴻徒手架住許凱閎，將其拖往他處，並取走許凱閎上開側背
    包。嗣員警據報前往現場處理，在新北市三重區龍濱路1號
    前發現自行脫困之許凱閎，並於同日17時30分許，在新北市
    ○○區○○路00號前，查獲劉正皓、劉家皓、陳威憲且扣得許凱
    閎所有側背包，嗣經警循線查悉上情。
二、證據：
  ㈠被告劉正皓、劉家皓、陳威憲、張呈暐、簡嘉維、顏志鴻、
    吳宏祐於本院準備程序及審理時之自白。
  ㈡告訴人許凱閎於警詢及偵查中之指訴。
　㈢證人即告訴人在場友人李嘉騏於警詢及偵查中之證述。　　
  ㈣臺灣新北地方檢察署檢察事務官110年11月17日勘驗筆錄、現
    場監視錄影畫面翻拍照片及警方查獲照片。
  ㈤新北巿政府警察局三重分局搜索、扣押筆錄、扣押物品目錄
    表、贓物認領保管單。
  ㈥告訴人傷勢照片及新北市立聯合醫院110年8月9日乙種診斷證
    明書。
三、論罪科刑：
  ㈠核被告劉正皓、劉家皓、陳威憲、張呈暐、簡嘉維、顏志鴻
    、吳宏祐所為，均係犯刑法第150條第1項後段在公共場所聚
    集三人以上下手實施強暴罪。又本件犯罪構成要件須聚集三
    人以上，性質上屬於聚合犯，並應以在場共同實施或在場參
    與分擔實施犯罪之人為限，故被告7人均在場參與實施上開
    犯行，被告7人間有犯意聯絡及行為分擔，均應論以共同正
    犯，但依刑法條文有「結夥三人以上」者，其主文之記載並
    無加列「共同」之必要（最高法院79年度台上第4231號判決
    意旨參照），是本條文以「聚集三人以上」為構成要件，應
    為相同解釋，無須於主文記載共同犯之，附此敘明。至公訴
    意旨雖認被告7人就此部分犯行，同時構成刑法第304條第1
    項之強制罪，惟刑法第150條第1項之罪所稱之施強暴脅迫者
    ，應已包括強暴、脅迫或強制等一切不法手段在內，於妨害
    公共秩序之接續過程中，所為之強制等強暴脅迫行為，應屬
    刑法第150條第1項之部分行為，不再另論刑法第304條第1項
    強制罪。故公訴意旨認被告7人尚應論以刑法第304條第1項
    之強制罪，並與刑法第150條第1項後段之罪具有想像競合犯
    之裁判上一罪關係，容有誤會，併予敘明。
　㈡被告劉正皓前因不能安全駕駛之公共危險案件，經臺灣桃園
    地方法院以105年度桃交簡字第1182號判決判處有期徒刑2月
    確定，於105年8月25日易科罰金執行完畢；被告陳威憲前因
    賭博案件，經臺灣桃園地方法院以103年度桃簡字第1456號
    判決判處有期徒刑4月確定，於106年3月21日易科罰金執行
    完畢；吳宏祐前因販賣毒品案件，經本院以106年度訴字第8
    07號判決判處有期徒刑1年10月，上訴後，經臺灣高等法院
    以107年度上訴字第3185號判決、最高法院以108年度台上字
    第939號判決上訴駁回確定，於109年9月3日縮短刑期假釋出
    監併付保護管束，迄於110年2月13日保護管束期滿，假釋未
    經撤銷，其未執行之刑以執行完畢論等節，有臺灣高等法院
    被告前案紀錄表3份在卷可佐，是被告劉正皓、陳威憲、吳
    宏祐受徒刑之執行完畢，5年以內故意再犯本案有期徒刑以
    上之罪，均為累犯，依司法院釋字第775號解釋所示，為避
    免發生罪刑不相當之情形，法院就該個案依該解釋意旨，裁
    量是否加重最低本刑。考量被告劉正皓、陳威憲、吳宏祐上
    開構成累犯之犯罪紀錄，與本案所犯之罪名、犯罪手法均不
    相同，亦無關聯性，不足認其等對刑罰有反應力薄弱之情事
    ，如適用刑法第47條累犯加重其刑之規定，尚與憲法罪刑相
    當原則、比例原則有違，故均不依刑法第47條規定加重其刑
    。
　㈢爰審酌被告劉正皓與告訴人發生債務糾紛，竟未能理性處理
    ，為發洩怒氣，即與被告劉家皓、陳威憲、張呈暐、簡嘉維
    、顏志鴻、吳宏祐共同在公共場所聚集三人以上下手實施強
    暴，而影響社會安寧秩序，所為均應予非難。惟其等犯後均
    坦承犯行，態度尚佳，然迄未與告訴人達成和解或獲得諒解
    ，兼衡被告劉正皓、劉家皓、陳威憲、簡嘉維、吳宏祐均為
    高職畢業、被告張呈暐、顏志鴻均為高職肄業之教育程度，
    於警詢中被告劉正皓、劉家皓、陳威憲、吳宏祐均自陳勉持
    、被告張呈暐自陳小康、被告簡嘉維、顏志鴻均自陳貧寒之
    家庭經濟狀況、並審酌被告7人之犯罪動機、手段及所生危
    害等一切情狀，分別量處如主文所示之刑，並均諭知易科罰
    金之折算標準。
據上論斷，應依刑事訴訟法第273條之1第1項、第299條第1項前
段，判決如主文。
本案經檢察官陳怡君偵查起訴，由檢察官宋有容到庭執行職務。
中    華    民    國   111    年    3     月    14    日
                  刑事第二十三庭  法  官  龔書安
上列正本證明與原本無異。
如不服本判決，應於判決送達後20日內敘明上訴理由，向本院提
出上訴狀（應附繕本），上訴於臺灣高等法院。其未敘述上訴理
由者，應於上訴期間屆滿後20日內向本院補提理由書「切勿逕送
上級法院」。
                                  書記官  石秉弘
中　　華　　民　　國　　111 　年　　3 　　月　　15　　日
附錄本案論罪科刑法條全文：
中華民國刑法第150條
在公共場所或公眾得出入之場所聚集三人以上，施強暴脅迫者，
在場助勢之人，處1年以下有期徒刑、拘役或10萬元以下罰金；
首謀及下手實施者，處6月以上5年以下有期徒刑。
犯前項之罪，而有下列情形之一者，得加重其刑至二分之一：
一、意圖供行使之用而攜帶兇器或其他危險物品犯之。
二、因而致生公眾或交通往來之危險。